【裁判字號】    91,簡上,575
【裁判日期】    920425
【裁判案由】    遷讓房屋等
【裁判全文】
臺灣臺中地方法院民事判決  九十一年度簡上字第五七五號
    上  訴  人  甲○○
    被上訴人    乙○○
右當事人間請求遷讓房屋等事件，上訴人對於中華民國九十一年十月十五日本院豐原簡易庭
第一審判決（九十一年度豐簡字第六三０號），提起上訴，本院判決如左：
    主      文
原判決除命上訴人應將坐落台中縣豐原市○○路○段七十五號房屋遷讓交還上訴人，並應賠
償上訴人新台幣壹萬元及自民國九十一年十二月一日起至遷讓房屋之日止，按月以新臺幣壹
萬貳仟伍佰元計算之損害金外之部分及訴訟費用之裁判均廢棄。
右廢棄部分，被上訴人在第一審之訴駁回。
其餘上訴駁回。
第一審、第二審訴訟費用由上訴人負擔二十分之十九，餘由被上訴人負擔。
    事      實
甲、上訴人方面：
一、聲明：(一)原判決廢棄。(二)駁回被上訴人在第一審之訴。
二、陳述：除與原判決記載相同者，茲引用之外，補稱：
  (一)上訴人向被上訴人承租系爭房屋，已經十年，十年前剛開始租時，被上訴人同意上訴人
    租到不租為止。
  (二)關於積欠租金的部分，上訴人陸陸續續也在清償，民國九十一年七月第二次調解時，雙
    方同意上訴人於八月底給付八月三十一日以前積欠之租金，九月一日上訴人依照調解內
    容要簽發九月底到期的遠期支票給被上訴人，被上訴人卻拒收。九十一年十月四日雙方
    達成和解，和解後，上訴人於九十一年十一月一日已償還新台幣（下同）三萬元，被上
    訴人在九十一年十一月八日告知上訴人已撤回起訴，上訴人其後陸續給付租金，依租約
    約定上訴人應於每月十五日給付當月十五日起至翌月十四日止之租金，故上訴人迄言詞
    辯論終結期日即九十二年四月十一日尚欠被上訴人六萬元租金。
三、證據：提出和解書一件、收據一件、字據一件為證。
乙、被上訴人方面：
一、聲明：如主文所示。
二、陳述：除與原判決記載相同者，茲引用之外，補稱：
  (一)否認雙方約定租到不租為止。由於兩造租期至九十一年六月三十日早已屆滿，被上訴人
    已表明不再續租，房屋要收回自用。租期屆滿後所收取的，都是相當於租金數額的損害
    賠償或不當得利，而且上訴人也沒有全額清償。
  (二)兩造於九十一年三月二十一日及同年七月十日兩次經豐原市調解委員會調解，上訴人同
    意在九十一年四月三十日以前付清所積欠之租金，但並未履行；九十一年十月四日雙方
    達成和解，上訴人同意在九十一年十月三十一日以前付清全部積欠之租金，亦未全部履
    行，依租約之約定，上訴人應於每月月初給付當月租金，故計算至九十二年四月底止，
    上訴人尚欠被上訴人七萬二千五百元。
三、證據：提出和解書、切結書、本院債權憑證、房屋租賃契約書各一件、調解書二件、存
    證信函八件、明細表一件為證。
    理      由
一、被上訴人起訴主張：上訴人承租被上訴人坐落台中縣豐原市○○路○段七十五號房屋，
    租期自九十年七月一日起至九十一年六月三十日止，約定租金每月一萬二千五百元，應
    按月給付，租期屆滿，即應遷讓房屋。被上訴人曾以郵局存證信函通知上訴人：租期屆
    滿，房屋收回自用，不再續租，故兩造間就系爭房屋之租賃關係，已因租期滿而消滅，
    惟上訴人逾期迄未遷讓房屋，依法被上訴人自得請求上訴人交還系爭房屋。又上訴人積
    欠至九十一年十月三十日止之租金，除經調解成立外，二造又於九十一年十月四日就租
    金糾紛達成和解，但上訴人仍未完全清償積欠之租金，且上訴人逾期不遷讓而無權佔用
    房屋，應賠償被上訴人相當於每月租金額計算之損害金。上訴人辯以：其向被上訴人租
    用系爭房屋已逾十年，當時言明要讓上訴人租到不租為止，而所積欠之租金亦陸續支付
    等語。
二、按租賃定有期限者，其租賃關係，於期限屆滿時消滅，民法第四百五十條第一項定有明
    文。被上訴人主張之事實，業據其提出房屋租賃契約書及存證信函各乙紙為證。上訴人
    辯稱：被上訴人十年前同意上訴人租到不租為止云云，但此為被上訴人所否認，上訴人
    又未舉證證明，已難輕信，又兩造上開房屋租賃契約書訂約日係九十年七月一日，其內
    容詳載：「第二條：租租賃期限經甲乙雙方洽訂為一年，即自九十年七月一日起至九十
    一年六月三十日止」、「第六條：乙方（即上訴人）於租期屆滿時，除經甲方（即被上
    訴人）同意繼續出租外，應即日將租賃房屋誠心按照原狀遷空交還甲方... 」等語，則
    系爭租賃契約既係九十年七月一日重新訂立，復於契約內詳載租賃期限，本件雙方關於
    系爭房屋租賃期限之約定，即應以上開租賃契約之記載為準，至雙方於十年前有何約定
    ，已與本件契約無涉，是上訴人此部分之抗辯，即無可採。是被上訴人主張兩造租賃關
    係於九十一年六月三十日已因租期屆滿而消滅，即屬有據。又被上訴人於九十一年六月
    間九月十九日、及十月十一日以存證信函表明「六月底租期屆滿，應速搬出」、「房屋
    要收回自用，請速遷讓」、「房屋要收回自用，不租他人，請另行搬遷」等語，亦有上
    開存證信函在卷可憑，足見雙方亦無另定租賃契約之合意，是兩造於九十一年七月十日
    、九十一年十月四日、十一月三日以調解、和解等方式約定上訴人應將積欠被上訴人之
    「租金」依限給付予被上訴人，核其性質，應係就上訴人仍繼續使用使用上開租賃物，
    應按月支付予被上訴人之相當於租金之不當得利或損害金（其數額仍按每月租金額一萬
    二千五百元計算）所為約定，對於兩造租賃關係之消滅，應不生影響。是兩造租賃關係
    既已消滅，被上訴人依租賃物返還請求之關係請求上訴人交還系爭房屋，即屬有據。
三、又被上訴人請求上訴人給付自九十一年十一月一日起至返還前開房屋之日止，按月以一
    萬二千五百元計算之損害金云云，惟查：本件上訴人於兩造系爭租賃契約租期屆滿之日
    起，至九十一年十月三十日止之損害金，業經雙方於九十一年十月四日達成和解，和解
    內容為：甲方（即上訴人）願於九十一年十月三十一日前償還乙方（即被上訴人）一十
    七萬八千零六十元，嗣經清償，雙方再於九十一年十一月三日結算，計至九十一年十一
    月份應給付之損害金，尚積欠十六萬零八百元，此有雙方均不爭執為真正之和解書及字
    據可憑，又被上訴人於本院言詞辯論終結日即九十二年四月十一日主張依租約之約定，
    上訴人應於每月月初給付當月租金，計算至九十二年四月份為止，上訴人尚欠被上訴人
    七萬二千五百元之事實，上訴人則抗辯其已陸續清償，依約定應於三月十五日給付三月
    十五日起至四月十四日之租金，迄今尚欠被上訴人六萬元云云，並提出上開字據為憑，
    經核兩造所主張上訴人積欠被上訴人之金錢差額為一萬二千五百元，即係相差相當於一
    個月租金數額之損害金。經查：兩造租賃契約第四條約定：「租金應於每月一日繳納..
    . 」，足見被上訴人主張上訴人應於每月月初給付相當於租金之損害金，即屬有據，上
    訴人辯稱係每月十五日始負給付義務，即屬無據，是在本院言詞辯論終結日即九十二年
    四月十一日，上訴人已負按每月租金數額一萬二千五百元給付九十二年四月份占有使用
    系爭房屋損害金之義務，故被上訴人主張之上開計算方式，應可採信，上訴人主張之計
    算方式，則少算九十二年四月一日已負給付義務之九十二年四月份損害金，而屬有誤，
    故本件相當於租金之損害金之計算方式，應以被上訴人之主張為可採。故被上訴人主張
    上訴人尚積欠被上訴人九十一年十一月份之一萬元，及自九十一年十二月一日起至遷讓
    房屋之日止，按月於每月一日給付相當於每月租金額一萬二千五百元計算之損害金，即
    屬有據。
四、從而，被上訴人主張租賃期間已屆滿而依據租賃之法律關係，訴請上訴人遷讓房屋，並
    請求給付一萬元及自九十一年十二月一日起至遷讓房屋之日止相當於每月租金額一萬二
    千五百元計算之損害金，為有理由，應予准許，逾此部分，則屬無據，應予駁回。是原
    審就被上訴人之請求逾上開應准許部分，命上訴人給付，尚有未洽，上訴意旨求予廢棄
    改判，該部分自為有理由。至上開被上訴人之請求，應予准許部分，原判決為上訴人敗
    訴之判決，經核於法並無不合。因此，上訴意旨指摘原判決不當，求予廢棄改判，為無
    理由，應駁回此部分之上訴。
據上論結，本件上訴為一部有理由，一部無理由，依民事訴訟法第四百三十六條之一第三項
、第四百五十條、第四百四十九條第一項、第七十九條但書，判決如主文。
中        華        民        國   九十二   年      四       月    二十五     日
                                    臺灣臺中地方法院民事第三庭
~B審判長法官  張瑞蘭
~B法      官  廖慧如
~B法      官  林慧貞
右為正本係照原本作成。
不得上訴。
中        華        民        國   九十二   年      四       月    二十八     日
~B法院書記官


司法院資訊處製作；財團法人民間司法改革基金會備份。
